臺灣臺北地方法院民事判決　　　　　　　　　　　　九十二年度訴字第四四三六號
　　原　　　告　乙○○
　　訴訟代理人　丙○○
　　　　　　　　黃國堂律師
　　被　　　告　甲○○
　　訴訟代理人　盧立仁律師
右當事人間請求侵權行為損害賠償事件，本院於中華民國九十三年十一月十七日言詞
辯論終結，判決如下：
    主  文
被告應給付原告新台幣柒拾捌萬陸仟伍佰柒拾元及自民國九十三年一月九日起至清償
日止，按週年利率百分之五計算之利息。
原告其餘之訴駁回。
訴訟費用由被告負擔十分之三，餘由原告負擔。
本判決原告勝訴部分，於原告以新台幣貳拾柒萬元為被告供擔保後，得假執行；但被
告如以新台幣柒拾捌萬陸仟伍佰柒拾元為原告預供擔保，得免為假執行。
原告其餘假執行之聲請駁回。
    事實及理由
一原告起訴主張：被告於民國九十一年九月十日下午一時許，駕駛車牌號碼ＦＮ─０
  七三八號自用小客車，沿台北市○○○路○段由北往南方向行駛，行經該路段八十
  八號前之斑馬線，見紅燈亮起反而加速闖行，依當時情形，天候晴朗路況正常，並
  無不能注意之情事，竟疏未注意，貿然加速驅車直行並闖越路口肇事，先撞及由訴
  外人陳超群與丁致遠所分別騎乘之機車，卻意圖逃逸而繼續行駛，因而撞及數公尺
  外正騎乘自行車行經斑馬線之原告，致原告人車倒地，受有左股骨骨折之傷害。原
  告因而支出醫藥費用新台幣（下同）四萬三千八百五十一元、看護費六萬八千元、
  看診車資七千三百二十元、購買用品費五千二百九十一元，未來尚須支出醫藥費用
  四萬二千七百九十九元、看護費三萬四千元、看診車資七千六百元。又原告車禍前
  日間擔任台灣大學音樂學研究所研究助理，月薪一萬五千元，夜間兼職世紀交響樂
  團助理、佳圓有限公司助理，月薪各為一萬元及二萬五千元，另擔任鋼琴家教十一
  人，每人每週上課一小時，時薪一千元，原告因系爭車禍無法工作，損失台灣大學
  音樂學研究所研究助理薪資一十八萬八千四百七十元、世紀交響樂團助理薪資一十
  萬元、佳圓有限公司薪資二十五萬元、鋼琴家教收入四十七萬三千元，共一百零一
  萬一千四百七十元，另將來拔釘手術休養期間預計損失工作收入三十三萬三千元。
  再原告車禍時飽受驚嚇，手術、復健過程痛苦不堪，受傷後迄今走路仍無法回復原
  狀，且留有疤痕，有影響未來婚姻之虞，故請求精神損害賠償一百萬元。以上合計
  被告應給付原告二百五十五萬三千三百三十一元，爰依侵權行為法則提起本件訴訟
  等情。並聲明：(一)被告應給付原告二百五十五萬三千三百三十一元及自準備書狀二
  繕本送達翌日起至清償日止，按週年利率百分之五計算之利息。(二)願供擔保請准宣
  告假執行。
二被告則以：被告於肇事後即主動請他人報警，並於員警前往現場處理時自承為肇事
  者，於原告送醫當晚並給付一萬元慰問金。原告請求已支付之三軍總醫院及台大醫
  院醫療費用被告不爭執，但中藥部分原告並未至中醫診所求診，且購買西藥材及營
  養補給品部分，均非屬必要費用。另依醫師診斷書僅須看護一個月，原告請求六十
  八日之看護費用，就超過一個月部分並無理由。又除往返醫院之計程車資外，原告
  所提診斷書並未載明有推拿之必要，原告請求往返推拿之車資顯屬無據。至原告請
  求今後將支付之醫藥費用、看護費、車資部分，並未提出醫師之證明文件，再原告
  就其所主張工作收入損失，亦未提出充分之證據，另請求將來之工作損失部分，則
  未舉證證明，均無足取。又被告名下雖有二屋及股票，惟年高六十已無工作，膝下
  又無男丁，往後生活僅能仰賴所存積蓄，故原告請求之精神慰撫金，實屬過高等語
  ，資為抗辯。並聲明：(一)原告之訴及假執行之聲請均駁回。(二)如受不利判決，願供
  擔保請准宣告免為假執行。
三查被告於九十一年九月十日十三時四十五分，駕駛車牌號碼ＦＮ─０七三八號自用
　小客車，沿台北市○○○路○段由北往南方向行駛，行經該路段八十八號前近台灣
  大學附近，設有燈光號誌管制車輛行進之交岔路口時，本應注意汽車行駛至交岔路
  口時，應遵守燈光號誌之指示，車輛面對圓形紅燈時禁止通行，不得超越停止線或
  進入路口，且汽車行近行人穿越道前，更應減速慢行，在前揭交岔路口時，被告車
  行方向路口之號誌已亮起圓形紅燈，應不得進入路口，依當時情形，天候晴、日間
  自然光線、路面乾燥、無缺陷、視距良好，並無不能注意之情事，竟疏未注意，貿
  然加速驅車直行並闖越紅燈，被告所駕駛自小客車之右前車頭先與由西向東穿越新
  生南路三段，由陳超群所騎乘車牌號碼ＯＱＰ─六七五號重型機車前車頭發生碰撞
  ，致陳超群之所駕機車車身與丁致遠所騎乘車牌號碼ＡＺＨ─九二九號重型機車左
  側車身發生擦撞，被告所駕車輛繼續往南滑行時，其右前車頭再撞及亦由西向東穿
  越道路由原告所騎腳踏車前車頭，致陳超群、丁致遠、原告人車倒地，原告因而受
  有左股骨骨折之傷害，被告因上開過失傷害行為，經本院九十二年度交易字第二一
  三號刑事判決有期徒刑三月，如易科罰金以三百元折算一日確定，被告曾給付原告
  慰問金一萬元等事實，為兩造所不爭執（見本院卷第二五六、二五七頁），並經原
  告提出台北市政府警察局交通警察大隊交通事故肇事原因初步分析研判表、國立台
  灣大學醫學院附設醫院診斷證明書為證（見本院九十二年度交附民字第一一五號刑
  事卷，下稱附民卷第一二至一六頁），復據本院依職權調閱前開刑事卷宗查核無誤
  ，堪信為真實。
四按因故意或過失，不法侵害他人之權利者，負損害賠償責任；不法侵害他人之身體
  或健康者，對於被害人因此喪失或減少勞動能力或增加生活上之需要時，應負損害
  賠償責任；不法侵害他人之身體、健康者，被害人雖非財產上之損害，亦得請求賠
  償相當之金額，民法第一百八十四條第一項前段、第一百九十三條第一項及第一百
  九十五條第一項前段分別定有明文。本件被告駕車行經交叉路口未注意減速慢行，
  且貿然闖越紅燈致發生本件車禍，造成原告受有左股骨骨折之傷害，自屬過失不法
  侵害原告之身體及健康，原告得就其所受損害請求被告賠償。茲就原告各項請求有
  無理由審究如下：
  (一)增加生活上之需要部分：
  　1.醫藥費用四萬三千八百五十一元部分：
  　　關於三軍總醫院醫療費用一千四百四十元（如附表一所示編號一）及台大醫院
    　醫療費用六千零六十六元部分（如附表一所示編號二至十四）為被告不爭執（
      見本院卷第五一七頁），依民事訴訟法第二百七十九條第一項規定，原告就此
      部分之主張足信為真。原告另請求購買中藥支出九千六百四十五元，雖據提出
      天德堂蔘藥行收據、百安堂蔘藥行估價單及所謂中醫處方為證（見交附民卷第
      二六、二七頁、本院卷第八五至八七頁），惟該紙處方並無醫師署名，且原告
      亦未提出診斷證明，原告所提收據及估價單亦未記載藥材內容，均不能證明與
      本件原告所受傷害有關，係屬必要之醫藥費用。原告又請求購買西藥材及營養
      補給品二萬六千七百元部分，固提出順星藥局免用統一發票收據為證，然原告
      已至三軍總醫院及台大醫院就診，醫師已給予必須之藥品，原告另行購買活絡
      油、鯊魚骨鈣片、消疤乳膏、關節痛藥等，尚難認屬必要。準此，原告得請求
      之醫藥費用為七千五百零六元（1440+6066=7506）。
    2.看診車資二萬七千七百九十元部分：
    　就原告自台北市○○○路○段五五九巷十六弄六號五樓住處至台大醫院就診九
      回共支出計程車資三千四百二十元，被告同意支付（見本院卷第五一九頁），
      原告此部分之請求洵屬有據。至原告請求自住處至台北市○○路○段一五０巷
      四００弄五八號龍虎堂推拿之車資部分，雖提出龍虎堂證明書、推拿義診名片
      、計程車運費證明為證（見本院卷第九四頁），然該紙證明書並未署名為何人
      所出具，被告已否認為真正，且原告亦未舉證此為醫囑所必須之必要費用，尚
      難認為有據，故此部分原告僅得請求三千四百二十元。
    3.看護費六萬八千元部分：
    　原告主張其因系爭車禍僱請看護六十八日，每日一千元，合計支出六萬八千元
      ，雖據提出免用統一發票收據為證（見交附民卷第三二頁）。惟查，依台大醫
      院九十一年月九月二十四日診字第00000000號診斷書所載，原告自九
      十一年九月十日至九月十八日住院手術，需看護一個月（見交附民卷第一五頁
      ），以被告不爭執看護費用一日一千元計算，原告請求之看護費以三萬元（
      1000×30=30000）核屬必要，超過部分則無足取。
    4.購買用品費五千二百九十一元部分：
      原告主張因系爭車禍遵循醫囑購買醫療用品共支出五千二百九十一元，經提出
      統一發票為據（見本院卷第四八七－一至四九三頁），復為被告所不爭執（見
      本院卷第五二０頁），應屬有據。
    5.未來尚須支出醫藥費用四萬二千七百九十九元部分：
    　原告主張起訴後又支出拔釘手術費用一萬零四百六十一元（如附表一所示編號
      二０至二二），並遵醫囑購買修護傷口膠帶、疤痕石矽膠片及紙尿褲共二千七
      百六十五元，經提出住院自付費用收據聯、統一發票為證（見本院卷第三九四
      至三九六頁），且為被告所不爭執（見本院卷第五一八頁），此部分之請求堪
      信為真。原告另主張未來回診醫療費用須一萬一千四百元部分，其中如附表編
      號十五至十九、二三、二四費用共二千二百二十元業已支出，並提出醫療費用
      收據足憑（見本院卷第四四四至四四六頁、第二三八頁、第四四八頁、第三九
      八頁、第四五０頁），應可採信，至其餘未來須支出之醫療費用，原告並未舉
      證以實其說，尚無足取。是原告此部分得請求損害賠償為一萬五千四百四十六
      元（10461+2765+2220=15446）。
    6.未來手術須支出看護費三萬四千元部分：
  　　原告主張起訴後進行拔釘手術出院後醫囑須使用柺杖一個月，休養期間由家人
    　看護，故請求按起訴前第一次手術支出看護費一半即三萬四千元云云。然查，
      台大醫院九十三年九月九日診字第九三０七六六五六號診斷證明書僅記載原告
      於九十三年九月八日住院接受拔釘手術，於同年九月十日出院，宜使用助行器
      協助行走（見本院卷第三九九頁），要難認原告有僱請看
      告此部分之請求尚乏依據。
    7.未來尚須支出回診車資七千六百元部分：
  　　原告主張起訴後又支付看診車資三千七百八十五元（如附表二所示），並提出
    　計程車運費證明為證（見本院卷第四九四至五０一頁），惟查，其中僅如附表
      二編號三至八、十一至十四、十八至二二共二千八百二十五元（190+175+180+
      195+180+195+185+190+195+200+195+190+180+190+185=2825）核與原告至台大
      醫院看診日期相符，至其餘之車資支出則難認與本件有關。至原告另主張末來
      預計支出回診車資並未舉證證明，其請求難認有理。
    8.縱上，原告得請求增加生活上需要之賠償為六萬四千四百八十八元（7506+342
      0+30000+5291+15446+ 2825=64488）。
  (二)喪失或減少勞動能力部分：
  　原告主張車禍前日間擔任台灣大學音樂學研究所研究助理，月薪一萬五千元，夜
    間兼職世紀交響樂團助理、佳圓有限公司助理，月薪各為一萬元及二萬五千元，
    另擔任鋼琴家教十一人，每人每週上課一小時，時薪一千元，原告因系爭車禍無
    法工作，損失台灣大學音樂學研究所研究助理薪資一十八萬八千四百七十元、世
    紀交響樂團助理薪資一十萬元、佳圓有限公司薪資二十五萬元、鋼琴家教收入四
    十七萬三千元，共一百零一萬一千四百七十元，另將來拔釘手術休養期間預計損
    失工作收入三十三萬三千元，並提出所得扣繳暨免扣繳憑單、台灣大學音樂學研
    究所證明、財團法人世紀音樂基金會─世紀交響樂團證明、佳圓有限公司證明、
    學生家長證明為證（見交附民卷第五五至六八頁、本院卷第四五至七一頁）。經
    查，原告因本件車禍於九十一年九月十日至台大醫院住院，於同年九月十一日接
    受左股骨幹骨開放性復位術手術，於同年九月十八日出院，需看護一個月，宜休
    六個月，有台大醫院九十一年九月十八日00000000號、同年九月二十四
    日00000000號、同年十一月五日00000000號診斷證明書在卷可
    稽（見交附民卷第一三至一五頁），堪認原告因本件車禍致左股骨骨折而無法工
    件期間為六個月，故原告請求自九十一年九月十日起至九十二年二月九日止共六
    個月之工作損失，為有理由，茲析述如下：
    1.任職台大音樂學研究所研究助理工作收入損失一十八萬八千四百七十元部分：
    　查原告任職台大音樂學研究所研究助理每月薪資約於二萬元至三萬二千六百九
      十四元之間，因系爭車禍無法正常工作，因而減薪，平均每月一萬五千元左右
      ，自九十二年三月起原告即未在該所任職，有該所九十三年四月十三日回函可
      稽（見本院卷第二０六頁），則以原告車禍前平均每月薪資約二萬六千三百四
      十七元｛（20000+32694）÷2=26347｝計算，原告因系爭車禍每月減少收入一
      萬一千三百四十七元（00000-00000=11347），六個月則損失六萬八千零八十
      二元（11347×6=68082）。
    2.任職世紀交響樂團助理工作收入損失一十萬元部分：
    　查原告任職世紀交響樂團助理每月薪資為一萬元，因車禍無法繼續正常上班致
      該會終止其職務，有該會九十三年三月十七日世金字第九三０三一七０一號函
      足佐（見本院卷第一九九頁），足認原告因本件事故損失此部分之工作收入損
      失為六萬元（10000×6=60000）。
    3.任職佳圓有限公司助理工作收入損失二十五萬元部分：
    　查原告任職佳圓有限公司助理每月薪資為二萬五千元，因本件車禍致行動不便
      無法正常工作，佳圓有限公司乃另僱他人代替其職務，有該公司九十三年三月
      十二日回函為憑（見本院卷第一九七頁），原告此部分工作收入損失為一十五
      萬元（25000×6=150000）。
    4.擔任鋼琴家教工作收入損失四十七萬三千元部分：
    　原告主張於車禍前擔任訴外人黃亭硯、何清萱、何清芸、蔡松廷、蔡盷臻、李
      訓承、李訓易、李文璞、羅尉芷、曾交恩、嚴雋皓等十一人之鋼琴家教，每人
      每週上課一小時，時薪一千元，因系爭車禍無法工作，損失四十七萬三千元。
      經查，原告此部分之主張已提出家長出具之證明書為證，被告雖否認該等私文
      書之真正，惟證人丁○○（何清萱、何清芸之母）、黃秋東（黃亭硯之父）、
      張紹素（嚴雋皓之母）、陳蔚勵（李文璞之母）已結證證明原告原任其等子女
      之鋼琴家教，因系爭車禍受傷無法前來家中任教等情屬實（見本院卷第三六六
      至三七七頁），證人丁○○並證稱李詩應之子李訓承、李訓易亦向原告學習鋼
      琴，綜上足認原告於車禍前至少擔任七人之鋼琴家教，原告因系爭車禍自九十
      一年九月十日起至九十二年二月九日共計二十二週無法工作，此部分收入損失
      為一十五萬四千元（1000×22×7=154000）。
    5.預計將再損失工作收入三十三萬三千元部分：
    　原告另主張拔釘手術後須休養三個月，預計損失工作收入三十三萬三千元云云
      ，經查，本件原告於九十一年九月間第一次手術後宜休養六個月已如前述，則
      自九十二年三月起原告即可工作，惟原告並未提出證據證明其於九十三年九月
      八日拔釘手術前有何工作，即無從認定其因拔釘手術住院甚至事後休養受有何
      工作收入之損失，是原告此部分之請求難認有據。
    6.承前，原告得請求喪失或減少勞動能力損失為四十三萬二千零八十二元（6808
      2+60000+150000+154000=432082）。
  (三)精神慰撫金一百萬元部分：
    原告主張因身體受傷致精神上受有痛苦，請求被告賠償精神上損害。本院審酌原
    告所受傷害係屬左股骨骨折，於手術後須看護一個月，宜休六個月，嗣後並須進
    行拔釘手術，原告為台灣大學碩士，六十四年出生，名下無不動產，被告為三十
    三年出生，名下有二筆不動產及股票，事發時已退休無工作，及兩造身份、地位
    及經濟能力、加害程度等一切情狀，認為原告請求精神上之損害賠償以三十萬元
    為適當，又被告曾給付原告慰問金一萬元，此為兩造所不爭，該慰問金即屬慰撫
    金性質，應自此部分請求金額中扣除，故本件原告應僅得請求精神上損害賠償即
    慰撫金二十九萬元，超過部分不應准許。
五末按給付無確定期限者，債務人於債權人得請求給付時，經其催告而未為給付，自
  受催告時起，負遲延責任。其經債權人起訴者，與催告有同一之效力，民法第二百
  二十九條第二項定有明文。又遲延之債務，以支付金錢為標的者，債權人得請求依
  法定利率計算之遲延利息，則為同法第二百三十三條第一項前段所明定。本件原告
  主張被告應自收受準備書狀二繕本之時起負遲延責任，並請求自準備書狀二繕本送
  達翌日起算之法定遲延利息，洵屬有據。
七綜上所述，原告依侵權行為法則請求被告賠償七十八萬六千五百七十元（64488+43
  2082+290000=786570）及自準備書狀二繕本送達翌日起即九十三年一月九日起至清
  償日止，按週年利率百分之五計算之利息，為有理由，應予准許，逾此範圍所為請
  求，為無理由，應予駁回。
八又本件事證已臻明確，兩造其餘攻擊防禦方法，於本判決結果不生影響，爰不一一
  論述，併此敘明。
九假執行之宣告：
  本件原告勝訴部分，兩造均陳明願供擔保，請准宣告假執行或免為假執行，經核於
  法並無不合，爰分別酌定相當之擔保金額宣告之；至原告敗訴部分，其假執行之聲
  請，因訴之駁回而失所依據，不予准許。
據上論結，原告之訴為一部有理由，一部無理由，依民事訴訟法第七十九條、第三百
九十條第二項、第三百九十二條第二項，判決如主文。
中　　　華　　　民　　　國　　九十三　　年　　　十一　　月　　二十五　　日
                                        民事第四庭法      官  劉又菁
附表一：
編號  就診醫院      就診日期      金額    備註
1.    三軍總醫院    91.09.10      1440
2.    台大醫院　　　91.09.10       650
3.    台大醫院　　　91.09.24       670
4.    台大醫院 　   91.10.08　     310
5.    台大醫院　　　91.10.22       670
6.    台大醫院　　　91.11.05       770
7.    台大醫院　　　91.12.03       370
8.    台大醫院　　　91.12.31       370
9.　  台大醫院　　　92.02.25       370
10.    台大醫院　　　92.04.01       330
11.    台大醫院　　　92.04.21       410
12.    台大醫院　　　92.07.29       310
13.    台大醫院　　　92.07.29       526
14.    台大醫院　　　92.08.12       310
15.    台大醫院　　　92.12.30       370
16.    台大醫院　　　93.01.08       410
17.    台大醫院　　　93.07.13       310
18.    台大醫院　　　93.07.20       200
19.    台大醫院　　　93.08.26       310
20.    台大醫院　　　93.09.10       233    住院
    台大醫院　　　93.09.10      1575    住院
    台大醫院　　　93.09.10      8653    住院
    台大醫院　　　93.09.16       310
    台大醫院　　　93.10.14       310
    台大醫院　　　91.09.18      3758　　住院（被告已支付）
    台大醫院　　　91.09.00     00000    住院（被告已支付）
    台大醫院　　　91.09.18       346    住院（被告已支付）
附表二：
編號　　日期　　  　車資
1.      92.05.20    200
2.      92.05.20    190
3.      92.07.29    190
4.      92.07.29    175
5.      92.08.12    180
6.      92.08.12    195
7.      92.12.30    180
8.      92.12.30    195
9.      93.01.06    180
10.      93.01.06    175
11.      93.07.13    185
12.      93.07.13    190
13.      93.07.20    195
14.      93.07.20    200
15.      93.08.24    200
16.      93.08.24    210
17.      93.09.07    185
18.      93.09.10    195
19.      93.09.16    190
20.      93.09.16    180
      93.10.14    190
      93.10.14    185
右為正本係照原本作成
如對本判決上訴，須於判決送達後廿日內向本院提出上訴狀
中　　　華　　　民　　　國　　九十三　　年　　　十一　　月　　二十五　 日
　　　　　　　　　　　　　　　　　　　　　　　　法院書記官　楊勝欽
